【裁判字號】    95,訴,682
【裁判日期】    951031
【裁判案由】    拆屋還地等
【裁判全文】
臺灣士林地方法院民事判決               95年度訴字第682號
原      告  丙○○○
訴訟代理人  詹振寧律師
複  代理人  己○○
被      告  丁○○
訴訟代理人  任鳴鉅律師
            郭承昌律師
被      告  戊○○
            甲○○
            乙○○
上列當事人間請求拆屋還地等事件，本院於民國95年10月17日言
詞辯論終結，判決如下：
    主  文
被告丁○○應將坐落台北市○○區○○段二小段四三八之一六地
號土地上門牌號碼為台北市○○路○段四十七巷二十二之三號房
屋如附圖所示A 、B 、C 、D 部分（面積共一百八十點五一平方
公尺）拆除，並將上開土地返還原告，並自民國九十五年七月五
日起至返還上開土地之日止，按月給付原告新台幣貳萬仟壹佰
陸拾伍元。
被告戊○○應自坐落台北市○○區○○段二小段四三八之一六地
號土地上門牌號碼為台北市○○路○段四十七巷二十二之三號房
屋如附圖所示B 部分遷出。
被告甲○○應自坐落台北市○○區○○段二小段四三八之一六地
號土地上門牌號碼為台北市○○路○段四十七巷二十二之三號房
屋如附圖所示C 部分遷出。
被告乙○○應自坐落台北市○○區○○段二小段四三八之一六地
號土地上門牌號碼為台北市○○路○段四十七巷二十二之三號房
屋如附圖所示D 部分遷出。
原告其餘之訴駁回。
訴訟費用由被告丁○○負擔二分之一、被告戊○○負擔十分之一
、被告甲○○負擔十分之一、被告乙○○負擔十分之二，餘由原
告負擔。
本判決第一項於原告以新台幣伍佰壹拾萬元供擔保後，得假執行
。
本判決第二項於原告以新台幣伍拾萬元供擔保後，得假執行。
本判決第三項於原告以新台幣拾肆萬元供擔保後，得假執行。
本判決第四項於原告以新台幣壹佰貳拾肆萬元供擔保後，得假執
行。
原告其餘假執行之聲請駁回。
    事實及理由
一、本件被告甲○○未於言詞辯論期日到場，核無民事訴訟法第
    386 條各款所列情形，依原告之聲請，由其一造辯論而為判
    決。
二、本件原告起訴主張：坐落台北市內湖區○○○ ○段438-16地
    號土地（下稱系爭土地）為原告所有，被告丁○○所有門牌
    號碼為台北市○○路○ 段47巷22之3 號房屋（下稱系爭房屋
    ）無權占有系爭土地如附圖所示A 、B 、C 、D 部分，被告
    丁○○並將系爭房屋如附圖所示B 、C 、D 部分分別交由被
    告戊○○、甲○○、乙○○使用，爰依民法第767 條訴請被
    告丁○○將系爭房屋如附圖所示A 、B 、C 、D 部分拆除後
    將系爭土地返還原告，被告戊○○、甲○○、乙○○各自系
    爭房屋如附圖所示B 、C 、D 部分遷出，並請求被告丁○○
    給付無權占有系爭土地之相當於租金之不當得利，並聲明：
    (一)被告丁○○應將坐落系爭土地上系爭房屋如附圖所示A 、
    B 、C 、D 部分所示面積共180.51平方公尺拆除後，將上開
    土地返還原告，並自95年7 月5 日起至返還上開土地之日止
    ，按月給付原告新台幣（下同）46,328元；(二)被告戊○○應
    自系爭房屋如附圖所示B 部分遷出；(三)被告甲○○應自系爭
    房屋如附圖所示C 部分遷出；(四)被告乙○○應自系爭房屋如
    附圖所示D 部分遷出。
三、被告丁○○則以：系爭房屋確為其所有，並將系爭房屋B 、
    C、D 部分分別出租予戊○○、甲○○、乙○○，然並無占
    用系爭土地等語置辯，並聲明：駁回原告之訴。被告戊○○
    、乙○○則以：其等確分別居住於系爭房屋如附圖所示B 、
    D 部分，惟現無地方居住等語置辯，並聲明：駁回原告之訴
    。被告甲○○則未到場，亦未提出書狀為任何聲明或陳述。
四、兩造所不爭執之事項
  (一)系爭土地為原告所有。
  (二)被告丁○○就系爭房屋有事實上處分權。
  (三)被告丁○○占用系爭房屋如附圖所示Ａ部分、被告戊○○占
    用如附圖所示Ｂ部分、被告甲○○占用如附圖所示Ｃ部分、
    被告乙○○占用如附圖所示Ｄ部分。
五、本件之爭點為：原告是否可以請求被告丁○○拆屋還地？請
    求被告戊○○、甲○○、乙○○遷出？經查：
  (一)原告為系爭土地之所有權人，被告丁○○就系爭房屋有事實
    上處分權，被告丁○○占用系爭房屋如附圖所示Ａ部分，並
    將系爭房屋如附圖所示B 、C 、D 部分分別租予被告戊○○
    、甲○○、乙○○使用，為兩造不爭執之事實已如前述，並
    經本院囑託台北市中山地政事務所測量，並製有複丈成果圖
    一份在卷為憑，此部分事實已堪認定。被告丁○○既未能就
    其何以有權使用系爭土地一節提出事實上、法律上之陳述，
    復未能就該有利於己之事實舉證以實其說，自難認其為有權
    使用，故原告主張被告丁○○無權占用系爭土地自堪認定。
  (二)按債之關係的當事人固得以債之關係為本權，而對他方當事
    人主張有占有的正當權源，然債之關係係一方當事人僅得向
    他方當事人請求一定給付之法律關係，即僅具相對性，故不
    得據以拘束非債之關係之當事人，此即學說上所謂債權關係
    相對性原則。經查：被告戊○○向被告丁○○承租系爭房屋
    如附圖所示Ｂ部分、被告甲○○向被告丁○○承租系爭房屋
    如附圖所示Ｃ部分、被告乙○○向被告丁○○承租系爭房屋
    如附圖所示Ｄ部分，而分別占用系爭房屋如附圖所示B 、C
    、D 部分，為兩造所不爭執已如前述，而被告丁○○既係無
    權占有系爭土地，亦如前述，揆諸前揭說明，被告戊○○、
    甲○○、乙○○自不得執其等與丁○○間就系爭房屋之租賃
    契約對抗非債之關係當事人之原告。
  (三)按所有人對於無權占有或侵奪其所有物者，得請求返還之；
    對於妨害其所有權者，得請求除去之，民法第767 條前段、
    中段分別定有明文。原告為系爭土地之所有權人，被告丁○○就系爭房屋有事實上處分權，被告丁○○無權占用系爭房
    屋如附圖所示Ａ部分，並將系爭房屋如附圖所示B 、C 、D
    部分分別租予被告戊○○、甲○○、乙○○使用，已如前述
    ，原告自得請求被告戊○○、甲○○、乙○○分別自系爭房
    屋如附圖所示B 、C 、D 部分遷出，並請求被告丁○○將系
    爭房屋如附圖所示A 、B 、C 、D 拆除後將系爭土地返還原
    告。從而，原告上開部分之請求為有理由，應予准許。
六、次按無法律上之原因而受利益，致他人受損害者，應返還其
    利益，民法第179 條前段定有明文。次按依不當得利之法則
    請求返還不當得利，以無法律上之原因而受利益，致他人受
    有損害為其要件，故其得請求返還之範圍，應以對方所受之
    利益為度，非以請求人所受損害若干為準，無權占有他人土
    地，可能獲得相當於租金之利益為社會通常之觀念（最高法
    院61年台上字第1695號判例參照）。又按城市地方房屋之租
    金，以不超過土地及其建築物申報總價額年息10% 為限；而
    於租用基地建築房屋，亦準用之，土地法第97條第1 項、第
    105 條分別定有明文。經查：系爭土地93年1 月之申報地價
    為每平方公尺30,800元，有公告地價查詢表一份及土地登記
    謄本在卷為憑，而系爭土地坐落台北市內湖區西湖加油站後
    方，附近多為住宅區，距美麗華約5 分鐘車程，有勘驗筆錄
    一紙附卷可稽，經本院審酌系爭土地所在位置、交通及生活
    機能之現況，認每月租金以不超過系爭土地申報總價額年息
    5%計算為適當，而系爭房屋占用系爭土地共180.51平方公尺
    亦如前述，揆諸上開規定，原告得請求被告丁○○給付自95
    年7 月5 日起按月給付相當於租金之不當得利23,165元（計
    算式詳見附表所示）。從而，原告訴請被告丁○○自95年7
    月5 日起按月給付相當於租金之不當得利23,165元，洵屬正
    當，自應准許。逾此部分之不當得利請求，則無理由，應予
    駁回。
七、原告陳明願供擔保，聲請宣告假執行，經核其勝訴部份，合
    於法律規定，爰酌定相當之擔保金額宣告之；其餘假執行之
    聲請，因該部份訴之駁回而失所依據，應予駁回。
八、據上論結，本件原告之訴為一部有理由、一部無理由，依民
    事訴訟法第385 條第1 項前段、第79條、第85條第1 項但書
    、第390 條第2 項判決如主文。
中    華    民    國    95    年    10    月    31    日
                  民事第二庭  法  官  方彬彬
以上正本證明與原本無異。
如對本判決上訴須於判決送達後20日內向本院提出上訴狀。
中    華    民    國    95    年    11    月     1    日
                              書記官  王玉雙
附表：
期間                  損害金之計算式（單位：新臺幣→元）
95.07.05.起        180.51 ×30800 ×5%×1/12=23165
                              （元以下四捨五入）


司法院資訊處製作；財團法人民間司法改革基金會備份。
